臺灣雲林地方法院民事判決　　　　　　 100年度重訴字第21號
原　　　告　呂水波
被　　　告　李依憶
上列當事人間請求損害賠償事件，原告提起刑事附帶民事訴訟，
經本院刑事庭裁定移送前來（民國100 年度港交簡附民字第5 號
），本院於民國100 年9 月28日言詞辯論終結，判決如下：
    主  文
被告應給付原告新台幣貳仟壹佰貳拾捌元，及自民國一百年四月
九日起至清償日止，按年息百分之五計算之利息。
原告其餘之訴駁回。
訴訟費用由被告負擔十分之一，餘由原告負擔。
本判決第一項得假執行。
原告其餘假執行之聲請駁回。
    事實及理由
壹、程序方面:
一、按訴狀送達後，原告不得將原訴變更或追加他訴。但擴張或
    減縮應受判決事項之聲明者，不在此限，民事訴訟法第255
    條第1 項第3 款定有明文。本件原告原起訴就請求之金額依
    年息5%計算遲延利息，嗣於民國（下同）100 年6 月22日追
    加就請求之金額改依年息20% 計付遲延利息，核屬擴張應受
    判決事項之聲明，依上規定意旨，並無不合，應予准許。
二、原告聲請本院為其選任優良律師為特別代理人云云。惟依民
    事訴訟法第51條第1 項及第2 項規定，得聲請受訴法院之審
    判長選任特別代理人者，限於對於「無訴訟能力人」為訴訟
    行為，或「無訴訟能力人」有為訴訟之必要，因其無法定代
    理人或其法定代理人不能行代理權者，始得為之。本件原告
    為成年人，並未受監護或輔助之宣告，且於本件訴訟程序中
    ，關於權利之主張或攻擊防禦方法或證據之提出，均無有何
    能力不足之情事，其並非無訴訟能力之人，足以認定，故原
    告上開聲請，不予准許，合先敘明。
貳、實體事項
一、原告方面：
(一)、緣被告於99年3 月13日上午9 時許，駕駛車牌號碼0899-GE
    號自小客車，途經雲林縣北港鎮○○路與文仁路之交岔路口
    時，本應注意車行至無號誌而無交通指揮人員指揮之交岔路
    口，應減速慢行做隨時停車之準備，而依當時現場狀況，無
    不能注意之情事，詎被告竟疏未注意減速慢行做隨時停車之
    準備，即逕行通過上述路段，致其駕駛之上開自用小客車碰
    撞原告駕駛之車牌號碼S2-6851 號自用小客車（下稱本件車
    禍），原告因而受有髖、大腿、小腿及踝之表淺損傷、磨傷
    或擦傷; 臉、頭皮及頸之挫傷、頸椎挫傷; 背挫傷等傷害。
    經原告向偵查機關提出告訴後，由台灣雲林地方法院檢察署
    （下稱雲林地檢署）檢察官以100 年度調偵字第10號聲請簡
    易判決處刑在案。
(二)、追加主張原告因本件車禍受有心絞痛、精神分裂症、慢性齒
    齦炎、雙眼視神經萎縮、乾眼症、過敏性結膜炎、食道回流
    、消化不良、器質性陽痿、顳頷關節疾病、慢性齒齦炎、心
    律不整等傷害。
(三)、按因故意或過失，不法侵害他人之權利者，負損害賠償責任
    。不法侵害他人之身體或健康者，對於被害人因此喪失或減
    少勞動能力或增加生活上之需要時，應負損害賠償責任。不
    法侵害他人之身體、健康、名譽或自由者，被害人雖非財產
    上之損害，亦得請求賠償相當之金額，民法第184 條第1 項
    、第193 條及第195 條第1 項分別定有明文。原告因系爭車
    禍受有傷害，爰依上開規定請求被告賠償最少新台幣（下同
    ）21,385,700元，請求之項目及金額如下:
  1.醫療費用及救護車支出費用:共50萬元。
  2.喪失勞動能力損失部分:
    原告因被告上開傷害行為，已致終生無法工作，以原告54年
    8 月28日生，於受傷日99年3 月13日之年齡為44.5歲，算至
    勞工法退休年齡65歲止，合計原告共受有20.5年無法工作之
    收入損失，以最低基本工資每月17,880元計算，原告每年所
    受之工作損失為214,560 元，依霍夫曼計算法計算被告一次
    給付之賠償金額為3,071,655 元。
  3.增告生活支出部分:
    原告因被告上開傷害行為而有終身看護之必要，以每日看護
    費用2 千元、每月30日計算，每月6 萬元、每年看護費用為
    72萬元，依原告受傷日之年齡44.5歲算至國人（男性）平均
    餘命75.9歲止，原告共有31.4年有僱請看護照顧之必要，依
    霍夫曼計算法計算被告一次給付之賠償金額為13,814,045元
    。另原告終身就醫之交通費用估計為200 萬元。總計原告受
    有增加生活支出費用為15,814,045元。
  4.非財產上之損害（精神慰撫金）:
    原告因被告上開傷害所受之精神損害甚鉅，然被告犯罪後迄
    今仍未與原告達成和解，毫無悔意，為此請求判令被告賠償
    200萬元精神賠償金，以資慰藉。
(四)、對於被告答辯之陳述:
  1.對於刑事判決理由中稱案發當時原告行至現場之交岔路口時
    ，原係要續沿文仁路由西往東（直走）方向行駛，並非要左
    轉太平路是對的。且本件車禍發生時，原告於100 公尺左右
    有看到被告以時速約80公里之超高時速開過來撞原告，本件
    車禍研判應是被告超速行駛看到原告的車子後，緊急煞車，
    因為我們的右手力量比較大，所以在緊急煞車時，車輛很自
    然的因我們雙手的力氣不同，導致車輛右灣，致發生本件車
    禍。假如被告當時是直行或沒有採煞車的話，就不會發生。
    再者，當時原告的車係位於多線之縣道，而被告是位於少線
    道之鄉○○路，所以被告應該禮讓原告。且被告於行經學校
    ，依法時速應降低至40公里以下才對。況且，發生系爭車禍
    時，被告是偏離車道，而原告是停在停車場被撞的，故系爭
    車禍之肇事主因應不是原告。
  2.另原告與被告發生車禍後，未曾再發生車禍。目前在法院繫
    屬中之另案車禍事件，是系爭車禍發生前於98年間發生的，
    並非系爭車禍之後才發生的。故原告主張的病情都應與本件
    車禍有關，以前就有的病，依論理法則，也會因本件車禍而
    更加嚴重等語。
(五)、並聲明:
  1.被告應給付原告21,385,700元，及自起訴狀繕本送達翌日起
    至清償日止，按年息20%計算之利息。
  2.原告願供擔保，請准宣告假執行。
  3.訴訟費用由被告負擔。
二、被告方面:
(一)、對於兩造有如本院100 年度交簡上字第9 號刑事判決事實欄
    所載之交通事故及原告所受之傷害不爭執。否認被告有超速
    行駛，原告應就本件車禍之發生，負主要之過失責任。
(二)、原告因本件車禍所受之傷害，應限於車禍發生時即99年3 月
    13日，中國醫藥大學北港附設醫院（下稱北港媽祖醫院）的
    急診處方所載之傷害，原告主張之其餘病情應與本件車禍無
    關。且依本件車禍發生後，原告係自己開車去醫院就醫，並
    沒有叫救護車，就醫後亦未住院治療等情判斷，原告所受之
    傷害並非嚴重。另外，原告所提出的診斷證明書，都是不同
    的醫師所開立，如果是基於本件車禍之同一次原因所造成，
    應該會由同一位醫師為其診療並開立診斷證明才對，可見原
    告其餘之病情均與本件車禍無關等語置辯。
(三)、並聲明:原告之訴駁回，訴訟費用由原告負擔。
三、兩造不爭執及爭執事項:
(一)、不爭執事項：
    兩造有發生如本院100 年度交簡上字第9 號刑事判決事實欄
    所載之交通事故及原告之受傷。
(二)、爭執事項:
  1.原告於本件車禍除受有不爭執事項之傷害外，是否另受有頸
    椎及脊椎之傷害、精神分裂症、心絞痛、雙眼視神經萎縮、
    乾眼症、過敏性結膜炎、食道回流、慢性齒齦炎、器質性陽
    痿、顳頷關節炎及心律不整等傷害？
  2.兩造於本件車禍之過失比例如何？
  3.原告所受之損害額多少?
四、得心證之理由:
(一)、被告於99年3 月13日上午，駕駛車牌號碼0899-GE 號自小客
    車，沿雲林縣北港鎮○○路由南往北方向行駛，而於同日上
    午9 時48分許，途經該路與文仁路之交岔路口時，本應注意
    車行至無號誌而無交通指揮人員指揮之交岔路口，應減速慢
    行做隨時停車之準備，而依當時天候晴，柏油路面乾燥、無
    缺陷、無障礙物，且視距良好之現場狀況，並無不能注意之
    情事，其能注意，詎疏未注意減速慢行做隨時停車之準備，
    即逕行通過上述路段，適其左方有原告駕駛車牌號碼S2-685
    1 號自用小客車，沿雲林縣北港鎮○○路由西往東方向行駛
    ，亦未注意車行至無號誌而無交通指揮人員指揮之上述交岔
    路口，左方車應暫停讓右方車先行，即貿然於上述交岔路口
    直行，兩車遂發生碰撞，原告因而受有髖、大腿、小腿及踝
    之表淺損傷、磨損或擦傷，臉、頭皮及頸之挫傷、背挫傷等
    傷害，為兩造所不爭執，且有本件車禍之道路交通事故現場
    圖暨調查報告表(一)、兩造之談話紀錄表、及現場暨肇事車輛
    照片等附雲林地檢署99年度他字第881 號偵查卷宗，與原告
    於本件車禍時即99年3 月13日於北港媽祖醫院之急診醫療收
    據及處方各1 紙在卷可按（本院卷第59頁），另被告因上開
    過失傷害行為，亦經本院以100 年度交簡上字第9 號刑事判
    決判處罪刑確定有案，亦有上開刑事判決在卷可參（本院卷
    第23頁），足信屬實。
(二)、至於原告所主張其因系爭車禍另受有頸椎及脊椎之傷害、心
    絞痛、精神分裂症、慢性齒齦炎、雙眼視神經萎縮、乾眼症
    、過敏性結膜炎、食道回流、消化不良、器質性陽痿、顳頷
    關節疾病、慢性齒齦炎、心律不整等傷病，雖據原告提出台
    大醫院雲林分院、台中榮總嘉義分院及北港媽祖醫院出具之
    診斷證明書共6 紙（本院卷第60至62頁、第64至66頁、第91
    頁），及台大醫院雲林分院之門診繳費通知單7 紙暨北港媽
    祖醫院門診醫療收據1 紙（第63頁、第92頁）為證，惟為被
    告所否認。而查:
  1.原告於本件車禍發生後，至北港媽祖醫院急診之處方上，並
    未載有其受有頸椎腰椎之傷害，有上開急診處方在卷可參（
    本院卷第59頁）; 且依原告所提出證明其受有頸椎腰椎傷害
    之北港媽祖醫院診斷證明書載明原告係於100 年9 月27日至
    該醫院門診治療並開立診斷證明書等語（本院卷第91頁），
    距本件車禍發生日即99年3 月13日已逾1 年6 月，難認係由
    於本件車禍所造成。
  2.至於原告所患心絞痛、精神分裂症、慢性齒齦炎、雙眼視神
    經萎縮、乾眼症、過敏性結膜炎、食道回流、消化不良、器
    質性陽痿、顳頷關節疾病、慢性齒齦炎、心律不整等疾病，
    均係屬一般慢性病，並非由於突發之意外傷害所造成，而原
    告亦未提出足以證明上開病情與本件車禍之發生有相當因果
    關係之證據供本院參酌，亦難認與本件車禍有何相當因果關
    係。
  3.因此，原告主張其因本件車禍，除受有上開本院以100 年度
    交簡上字第9 號刑事判決事實欄所載之傷害外，另受有頸椎
    及脊椎之傷害、心絞痛、精神分裂症、慢性齒齦炎、雙眼視
    神經萎縮、乾眼症、過敏性結膜炎、食道回流、消化不良、
    器質性陽痿、顳頷關節疾病、慢性齒齦炎、心律不整等傷病
    云云，難信屬實。
(三)、按因故意或過失，不法侵害他人之權利者，負損害賠償責任
    。不法侵害他人之身體或健康者，對於被害人因此喪失或減
    少勞動能力或增加生活上之需要時，應負損害賠償責任。不
    法侵害他人之身體、健康、名譽或自由者，被害人雖非財產
    上之損害，亦得請求賠償相當之金額，民法第184 條第1 項
    、第193 條及第195 條第1 項分別定有明文。原告既因系爭
    車禍受有傷害，則其依上開規定請求被告負損害賠償責任，
    自屬有據，茲逐項審酌原告請求之項目、金額有無理由如下
    :
  1.醫療費用及救護車支出之費用:
    原告主張其因本件車禍共受有醫療費用及救護車支出之費用
    50萬元乙節，為被告所否認。依原告所提出99年3 月13日其
    於北港媽祖醫院之急診醫療收據所示，其醫療費用總額為20
    元（本院卷第59頁），其餘費用之主張，未提出收據等證據
    供本院參酌; 且原告於本件車禍所受之傷害為髖、大腿、小
    腿及踝之表淺損傷、磨傷或擦傷，臉、頭皮及頸之挫傷，背
    挫傷等傷害，傷勢輕微，經一次門診治療後，應足痊癒。惟
    原告就醫應需交通費用，爰依本件車禍發生地點至上開醫院
    之車程距離，酌定原告交通費用之損失為300 元，應為相當
    ，故原告請求在320 元之範圍內應予准許，超過部分，難認
    有據。
  2.喪失勞動能力及增加生活支出之損失部分:
    原告因本件車禍只受有表淺性損傷、磨傷或擦傷，傷勢輕微
    ，已如前述，依一般社會通常之經驗，並不致於使原告喪失
    勞動能力，或需請看護照顧其生活起居，故原告請求被告賠
    償其喪失勞動能力之損失3,071,655 元及增加請看護照顧之
    生活上支出15,814,045元，均無理由，不予准許。
  3.非財產上之損害（精神慰撫金）:
    原告因被告過失不法侵害，致受有上開身體上之傷害，依一
    般人均愛惜自己之身體，且身體受到傷害，將造成疼痛、不
    便等，原告主張其因而受有精神上痛苦，足以採信。本院審
    酌原告所受上開傷害非重，及致生原告精神上痛苦之程度輕
    微，與原告係高職畢業、無就業，名下除上開肇事車輛外，
    無其他財產; 而被告係高中畢業，現於嘉義聖馬爾定醫院工
    作，每月底薪為2 萬元，名下有多筆股票投資等情，有兩造
    在本院準備程序之陳述及兩造之稅務電子閘門所得調件明細
    表在卷可參（本院卷第15至20頁）等兩造身分、地位、社會
    經濟等一切情狀，認為原告請求被告賠償精神上損害5 千元
    為相當，原告超過部分之請求，尚屬無據。
(四)、依上計算，原告因本件車禍所受之財產上及非財產上損害為
    8,320 元（8,000+320=8,320 ）。惟按損害之發生或擴大，
    被害人與有過失者，法院得減輕賠償金額，或免除之，民法
    第217 條第1 項定有明文。查本件車禍之發生，原告駕車行
    經上開無號誌交岔路口，左方車未暫停讓右方車先行，即貿
    然於該交岔路口直行，係發生本件車禍，為與有過失，且參
    酌本件車禍道路交通事故現場圖及現場暨肇事車輛照片，兩
    車肇事後之停車位置及車輛碰撞暨受損情形研判，原告就本
    件車禍之發生應負主要之肇事責任，此外，並有台灣省嘉雲
    區車輛行車事故鑑定委員會100 年2 月10日嘉雲鑑990971字
    第1005800438號函附雲林地檢署100 年度調偵字第10號卷，
    及台灣省車輛行車事故覆議鑑定委員會100 年8 月23日覆議
    字第1006203400號函在卷可參（本院卷第78頁），原告空言
    主張應由被告負主要之過失責任云云，委無可採。衡酌上情
    ，認應減輕被告賠償金額之60% 為相當，依此計算，原告得
    請求被告賠償之金額為2,128 元（5,320x40%=2,128 ）。
(五)、末按給付無確定期限者，債務人於債權人得請求給付時，經
    其催告而未為給付，自受催告時起，負遲延責任，其經債權
    人起訴而送達訴狀者，與催告有同一之效力；遲延之債務，
    以支付金錢為標的者，債權人得請求依法定利率計算之遲延
    利息；應付利息之債務，其利率未經約定，亦無法律可據者
    ，週年利率為5%，民法第229 條第2 項、第233 條第1 項前
    段及第203 條分別定有明文。本件原告請求被告賠償之金額
    ，並未定有給付之期限，亦無約定利率及其它法律可據，自
    應依上開規定，以年息5%計算遲延利息，則原告請求自訴狀
    繕本送達被告之翌日即100 年4 月9 日起至清償日止，按週
    年利率5%計算之利息部分，應予准許，原告超過上開部分之
    請求，為無理由。
(六)、從而，原告本於侵權行為之法律關係，請求被告給付2,128
    元，及自100 年4 月9 日起至清償日止，按年息5%計算之利
    息，為有理由，應予准許，原告超過上開範圍之請求，為無
    理由，應予駁回。
五、本件事證已臻明確，原告其餘主張經審酌均核與本件判決結
    果不生影響，爰不一一論述，併此敘明。
六、假執行部分: 本判決所命被告給付之金額未逾50萬元，應依
    民事訴訟法第389 條第1 項第5 款規定，依職權宣告假執行
    。至於原告敗訴部分，其假執行之聲請，因訴之駁回而失所
    依附，應併予駁回。
七、訴訟費用負擔之依據：民事訴訟法第79條。
中    華    民    國   100    年    10    月    19    日
                  民事第二庭        法  官  黃一馨
以上為正本，係照原本作成。
如對本判決上訴，須於判決送達後20日內向本院提出上訴狀。
如委任律師提起上訴者，應一併繳納上訴審裁判費。
中    華    民    國  100     年    10    月    19    日
                                    書記官  陳善永